【裁判字號】    90,訴,121
【裁判日期】    900328
【裁判案由】    妨害自由等
【裁判全文】
臺灣高雄地方法院刑事判決                            九十年度訴字第一二一號
    公  訴  人  臺灣高雄地方法院檢察署檢察官
    被      告  丙○○
    被      告  丁○○
右列被告等因妨害自由等案件，經檢察官提起公訴（八十九年度偵字第一七○二二號
），本院判決如左：
    主  文
丙○○連續意圖為自己不法之所有，以恐嚇使人將本人之物交付，未遂，處有期徒刑
拾月。
丁○○無罪。
    事  實
一、丙○○係設於高雄市新興區○○○路二十二之二號「凡尼兒美容坊」之負責人，
    於民國八十九年七月二十九日凌晨三時許，見新加坡人甲○○路經上開美容坊門
    口，竟意圖為自己不法之所有，基於恐嚇取財之概括犯意，先出面向甲○○佯稱
    美容護膚一個半小時，僅須費用新台幣（下同）三千元，以此方式誘使甲○○進
    入店內，並由不知情之丁○○帶甲○○至上開美容坊二樓，而不知情之乙○為甲○○進行美容護膚之服務；於甲○○進入該店消費約三十分鐘後，即於同（二十
    九）日凌晨三時三十分許，丙○○旋至甲○○服務之房間內，向甲○○恐嚇稱：
    三千元係進門費用，全部之消費費用為六千六百元，須付清始可離去等語，致使
    甲○○聞言而心生畏懼，以刷卡簽帳之方式給付上開款項。嗣於同（二十九）日
    凌晨四時三十分許甲○○護膚完畢後，乙○陪同甲○○至上開美容坊一樓丙○○
    之辦公室內，丙○○要求甲○○支付七萬一千五百元，甲○○不肯同意，丙○○
    復承上犯意，並基於剝奪甲○○行動自由之犯意，向甲○○恐嚇稱：不要亂動，
    只要你簽帳七萬一千五百元，使我能做帳給負責人看，你即可離去等語，並將其
    關在該辦公室內，剝奪甲○○之行動自由，致使甲○○心生畏怖，再次以刷卡簽
    帳之方式給付七萬一千五百元之款項後，始於同日上午五時十分許離去上開辦公
    室，前後剝奪甲○○之行動自由達約四十分鐘之時間。迨甲○○離去上址美容坊
    後，即前往中山路派出所報警，因而循線查獲上情，丙○○因之未及向刷卡銀行
    請求支付上開恐嚇所得款項，即為警逮獲。
二、案經甲○○訴由高雄市政府警察局新興分局報請台灣高雄地方法院檢察署檢察官
    偵查起訴。
    理  由
壹、有罪部分：
一、訊據被告丙○○固坦承其確為設於高雄市新興區○○○路二十二之二號「凡尼兒
    美容坊」之負責人，於右揭時、地，向被害人甲○○稱美容護膚一個半小時，須
    費用三千元，招攬被害人甲○○至其所經營之上址美容坊消費，後被害人甲○○
    分別於上揭時間刷卡簽帳六千六百元及七萬一千五百元之事實不諱，惟矢口否認
    有何前開犯行，辯稱：甲○○至上址美容坊為美容護膚一個半小時，費用為三千
    元，因甲○○於服務約半小時後，稱欲購買較高級保養品，需費用三千元，另需
    支付一成類似手續費用六百元，故由甲○○刷卡簽帳六千六百元；又甲○○於護
    膚完畢後，伊在辦公室向甲○○推銷「優待卡」，此卡可消費二十五次，因係使
    用較高級之保養品，每次金額為三千五百元，原應付款八萬七千五百元，伊打折
    優惠為七萬一千五百元，經甲○○同意後，始以刷卡簽帳之方式給付上開款項，
    伊並無恐嚇或限制甲○○之行動自由，且上開二筆款項因發生此事，所以伊亦未
    向銀行請款等語。然查：
  (一)被告丙○○固坦承其確為設於高雄市新興區○○○路二十二之二號「凡尼兒美容
    坊」之負責人，於右揭時、地，向被害人甲○○稱美容護膚一個半小時，須費用
    三千元，招攬被害人甲○○至其所經營之上址美容坊消費，後被害人甲○○分別
    於上揭時間刷卡簽帳六千六百元及七萬一千五百元之事實，業據被告丙○○於警
    訊及偵、審中均供承不諱，核與證人即被害人甲○○於警訊時證述之情節大致相
    符，並有證人即該店服務小姐乙○於警訊及偵、審中證述、及被告丁○○於警訊
    及偵、審中供述屬實，復有簽帳單影本二紙附卷可稽。是被告丙○○此部分之自
    白核與事實相符，堪信為真實。
  (二)右揭恐嚇刷卡消費事實，業據證人即被害人甲○○於警訊中證述甚詳，其證稱：
    伊於八十九年七月二十九日凌晨三時許，行經上址美容坊門口，被告丙○○招攬
    伊至該店服務消費，並稱消費每一個半小時三千元，如不滿意即可離去，伊當時
    並不想消費要離去時，被告丁○○就拉伊上至二樓，伊才接受服務，他們並叫服
    務小姐乙○為伊服務，約半小時後，被告丙○○至服務之房間來，向伊稱：之前
    所稱之三千元僅是進門費用，要做完全之服務共須付款六千六百元，方可離去等
    語，被告丙○○當時很兇，伊很害怕，所以就以刷卡簽帳之方式付了六千六百元
    ；嗣護膚服務完畢後，乙○叫伊至一樓辦公室，當時被告丙○○就在辦公室內等
    伊，被告丙○○並叫伊再以信用卡刷卡簽帳七萬一千五百元，以便能做假帳給負
    責人看，且很兇的叫伊不要亂動，將伊關在辦公室內，並稱簽帳後即可離去，伊
    因害怕就簽帳，離去後即報警處理等語。
  (三)被告丙○○固辯稱：係因被害人甲○○向服務小姐乙○稱欲購買較高級保養品，
    需費用三千元，另需支付一成類似手續費用六百元，故由甲○○以刷卡簽帳方式
    付款六千六百元云云。惟證人即該店服務小姐乙○於警訊時證稱：公司基本消費
    一個半小時收費一千四百元，如要用高級乳液保養收費較高，由伊服務這段期間
    甲○○以刷卡付了六千六百元，之後即由被告丙○○與甲○○商談等語，復於偵
    查時證述：伊與公司係六、四分帳，基本消費是三千元，用比較好的產品可能收
    到六千元，甲○○當時表明是要作基本消費，最後他說總共消費六千元，護膚完
    畢後伊即帶甲○○至被告丙○○辦公室後即離去等語，於本院審理時卻證稱：伊
    於服務甲○○約半小時後，因伊向甲○○推銷，並經其同意購買較高級之保養品
    ，價值三千元後，始通知被告丙○○至服務房間來，伊推銷該較高級保養品，可
    獲利一千四百元等語；準此，證人乙○於警訊及偵查中均未提及有向被害人甲○○推銷所謂較高級保養品，或被害人有向其稱欲購買較高級保養品之事，並於偵
    查中既證稱被害人當時係表明要做基本消費，為何最後被害人總共消費達六千元
    ，並以刷卡簽帳之方式付款六千六百元？復其既為上址美容坊之服務小姐，基本
    消費為何，關係到其可獲得多少之利潤，且是否推銷出賣上開所謂較高級保養品
    ，亦關係其是否得有一千四百元之抽成，何以前後證述之基本消費額並不一致，
    且於警訊及偵查中均未提及有所謂推銷較高級產品之事，而於本院審理時始提及
    ？又證人乙○原係受僱於被告丙○○，其證詞難免有所偏頗，是尚難據證人乙○
    前後證述不一，且有偏頗之虞之證詞，遽以為有利被告事實認定之依據。另衡諸
    交易常情，以信用卡刷卡消費所需之手續費僅為百分之三，是縱如被告丙○○所
    言，被害人所消費之金額為六千元，其手續費用應僅為一百八十元，焉須支付一
    成所謂類似手續費用六百元？且被告丙○○亦無法合理交代為何有所謂消費額一
    成之類似手續費用？復果如確有一成所謂類似手續費用，被害人甲○○第二次刷
    卡簽帳之金額為七萬一千五百元，以此計算應須另支付七千一百五十元之類似手
    續費，何以被告丙○○並無收取此項類似之手續費用？綜據上述事證以觀，被害
    人顯未購買所謂較高級之保養品，被害人顯係因被告丙○○之恐嚇行為，致心生
    畏懼，始以刷卡簽帳之方式付款六千六百元之事實，應堪認定。是被告所辯上情
    ，應屬事後推諉之詞，尚難採信。
  (四)被告丙○○於本院審理時辯稱：上開七萬一千五百元之款項，係甲○○購買「優
    待卡」所需之費用，而所謂「優待卡」僅係一張卡片，可使用二十五次云云，然
    據被告丙○○於偵查時辯稱：伊向甲○○推銷優待券，一張優待券三千五百元，
    他買二十五張，優待券為金色塑膠材質云云，並供稱：「（問：他二十五張優待
    卡為何沒拿走？）他說趕時間，從大門跑出去。」復辯稱：伊建議甲○○買優待
    卡一次四千元，他答應買二十五張，因他趕時間所以沒有帶走，他在辦公室待三
    、四十分鐘，只有伊與甲○○在辦公室內云云；又證人乙○於偵查時證稱：伊僅
    知美容坊有會員卡，是分年份的，沒有看過一次一張的優待卡等語，另被告丁○○於偵查時供稱：甲○○係於凌晨三點多來，至五點多離開，伊並不知其為何逗
    留那麼久，店內所使用之優待卡，是像名片用厚紙板做的、金黃色的等語。準此
    ，被告丙○○稱優待券為金色塑膠材質，即與被告丁○○所稱之金黃色厚紙板材
    質不符，且據證人乙○稱僅知該美容坊有會員卡，並不知有所謂一次一張之優待
    卡，而被告丁○○與證人乙○均為上開美容坊之職員，何以竟對所謂之優待券不
    甚明瞭？又被告丙○○於本院審理時改稱：所謂優待卡僅係一張卡片，可使用二
    十五次云云。是所謂優待卡係一張卡片，可使用二十五次，或係二十五張優待卡
    ，被告丙○○前後供述不一。況縱如被告丙○○所言，上開七萬一千五百元之款
    項係被害人甲○○出於自己意願購買優待卡之費用，而被害人甲○○既已花費七
    萬一千五百元購買優待卡，豈會僅因趕時間即未取走優待卡，並隨即至派出所報
    案處理？另參以被告丙○○於本院審理時供稱：伊並不認識甲○○，其係第一次
    至店內消費，並無任何仇隙等語，是衡情被害人甲○○應無設詞誣陷被告之理。
    從而，尚難據被告丙○○前後供述不一，且與事實相違之辯詞，遽為被告有利之
    認定。
  (五)綜上，被告丙○○顯係意圖為自己不法之所有，基於恐嚇取財之概括犯意，先向
    被害人甲○○佯稱美容護膚一個半小時，僅須費用三千元，以此方式誘使甲○○
    進入店內，約三十分鐘後即於同日凌晨三時三十分許，被告丙○○旋至甲○○服
    務之房間內，向被害人甲○○恐嚇，致使甲○○聞言而心生畏懼，以刷卡簽帳之
    方式給付六千六百元之款項。嗣於同日凌晨四時三十分許被害人甲○○護膚完畢
    後，以恐嚇並剝奪被害人甲○○行動自由，致使甲○○泉心生畏怖，再次以刷卡
    簽帳之方式給付七萬一千五百元款項，被害人甲○○始於同日上午五時十分許離
    去上開辦公室，前後剝奪甲○○之行動自由達約四十分鐘之時間等情，應堪認定
    。是被告丙○○辯稱：甲○○至上址美容坊為美容護膚一個半小時，費用為三千
    元，因甲○○於服務約半小時後，稱欲購買較高級保養品，需費用三千元，另需
    支付一成類似手續費用六百元，故由甲○○刷卡簽帳六千六百元；又甲○○於護
    膚完畢後，伊在辦公室向甲○○推銷「優待卡」，此卡可消費二十五次，因係使
    用較高級之保養品，每次金額為三千五百元，原應付款八萬七千五百元，伊打折
    優惠為七萬一千五百元，經甲○○同意後，始以刷卡簽帳之方式給付上開款項云
    云，要屬事後卸責之詞，不足採信。從而，本件事證明確，被告丙○○上開犯行
    ，實堪認定。
  (六)被告於本院審理時辯稱：甲○○以刷卡簽帳方式所給付之上開二筆款項，因發生
    本件爭端，所以伊亦未向銀行請款等語。經查，本院依職權函查聯合信用卡處理
    中心結果，被告丙○○確無請領上開二筆款項，有聯合信用卡處理中心九十年二
    月十五日聯卡會字第○八九號函在卷足憑，是被告丙○○所辯：伊並無請領上
    開二筆款項等語，核與事實相符，堪予採信。
二、核被告丙○○所為，係犯刑法第三百四十六條第三項、第一項之恐嚇取財未遂罪
    及第三百零二條第一項之剝奪行動自由罪。其雖已著手於恐嚇取財犯罪行為之實
    施，惟並未及請領被害人甲○○刷卡簽帳之上開二筆款項，即為警查獲，為未遂
    犯，酌依刑法第二十六條前段之規定減輕其刑。被告先後二次恐嚇取財未遂犯行
    ，時間緊接，觸犯構成要件相同之罪名，顯係基於概括犯意反覆為之，應依連續
    犯之規定論以一罪，並加重其刑，且依法先加後減之。又公訴人雖認被告於八十
    九年七月二十九日凌晨三時三十分許，使被害人甲○○以刷卡簽帳付款六千六百
    元之行為，係犯刑法第三百三十九條第一項之詐欺取財罪，然本院認被告上開犯
    行，係犯恐嚇取財未遂罪，詳如前述。而不論被告係恐嚇取財、或係詐欺取財，
    其均係意圖為自己不法之所有而取得他人之物，且時間、地點及金額亦屬相同，
    社會基本事實則屬同一，本院自得併予審究，並依法變更起訴法條。再被告所犯
    剝奪他人行動自由罪與恐嚇取財未遂罪間，有方法結果之牽連關係，應從重依恐
    嚇取財未遂罪處斷。爰審酌被告之品行，竟貪圖不法利益，以恐嚇及剝奪行動自
    由之方式，迫使被害人刷卡簽帳如上開之二筆款項，共計金額七萬八千一百元，
    對於人身自由、財產及安全之侵害甚鉅，犯罪之手段、目的、所生危害，及犯後
    未坦承犯行等一切情狀，量處如主文所示之刑，以資懲儆。另被告雖未曾受有期
    徒刑以上刑之宣告，有台灣高等法院被告全國前案紀錄表可按，惟其係以恐嚇及
    剝奪行動自由之方式，而為本件犯行，對於人身自由、財產及安全之侵害甚鉅，
    惡性非微，且犯後仍矯言卸責，未見悔意，故本院認前開所宣告之刑，尚不宜宣
    告緩刑，併予敘明。
貳、無罪部分：
一、公訴意旨另謂：被告丁○○係在高雄市新興區○○○路二十二之二號「凡尼兒美
    容坊」擔任副理，竟與被告丙○○基於犯意聯絡，共同意圖為自己不法之所有，
    於八十九年七月二十九日凌晨三時許，由被告丙○○出面向甲○○佯稱美容護膚
    一小時三十分鐘，僅需費用三千元，並由被告丁○○帶甲○○至上開美容坊二樓
    ，由不知情之乙○為甲○○進行美容護膚，三十分鐘後，被告丙○○再出面向甲○○佯稱所使用之保養品較為高級，需費用六千元，以刷卡方式簽帳，另需支付
    一成費用六百元，要甲○○刷卡付款，甲○○始知受騙。因認被告丁○○共同涉
    犯刑法第三百三十九條第一項之詐欺取財罪嫌。
二、按犯罪事實應依證據認定之，無證據不得認定其犯罪事實；復不能證明被告犯罪
    者，應諭知無罪之判決，刑事訴訟法第一百五十四條、第三百零一條第一項分別
    定有明文。又按認定不利於被告之事實，須依積極證據，苟積極證據不足為不利
    於被告事實之認定，即應為有利於被告之認定，更不必有何有利之證據，最高法
    院三十年上字第八一六號著有判例足資參照。
三、訊據被告丁○○固坦認確有於右揭時、地帶同被害人甲○○進入上開美容坊二樓
    之事實不諱，惟矢口否認有何詐欺取財犯行，辯稱：甲○○係老闆丙○○指示伊
    帶他到樓上，後伊即無再接觸過甲○○，消費款項之事均由丙○○與甲○○洽商
    ，而伊亦不知甲○○為何留至五點多才離去，本件與伊無關等語。經查：本件係
    被告丙○○招攬被害人甲○○至該店消費，並由丙○○告知該店之消費款項後，
    始由被告丁○○帶同被害人進入上址美容坊二樓，被告丁○○即未再與被害人接
    觸，事後均由被告丙○○與被害人接洽之事實，業據證人即被害人甲○○證述如
    前，並據被告丙○○於警訊及偵、審中供述屬實。又本件係被告丙○○向被害人
    甲○○佯稱美容護膚一個半小時，僅須費用三千元，以此方式誘使被害人甲○○
    進入店內，而遂行其恐嚇取財之犯行，已如前述。從而，被告丁○○僅有帶同被
    害人進入上址美容坊二樓，在無其他證據可資佐證之情形下，尚難憑此遽認被告
    丁○○確有公訴人所指之犯行。
四、綜上所述，尚難僅憑被告丁○○確有帶同被害人進入上址美容坊二樓，在無任何
    證據證明下，即認被告丁○○確有詐欺取財之犯行。此外，復查無其他積極證據
    足認被告確有公訴人所指之犯行，揆諸前揭說明，不能證明被告犯罪，依法應諭
    知無罪之判決。
據上論斷，應依刑事訴訟法第二百九十九條第一項前段、第三百條、第三百零一條第
一項，刑法第五十六條、第三百四十六條第三項、第一項、第三百零二條第一項、第
五十五條、第二十六條前段，罰金罰鍰提高標準條例第一條前段，判決如主文。
本案經檢察官陳碧霞到庭執行職務。
中      華      民      國      九十    年      三    月      二十八    日
                                      臺灣高雄地方法院刑事第六庭
                                          法  官  洪榮家
右正本證明與原本無異。
如不服本判決，應於判決送達後十日內，向本院提出上訴狀。
                                          書記官  曾定家
中      華      民      國      九十    年      三    月      二十八    日
附錄本案論罪科刑法條全文：
刑法第三百零二條第一項
  私行拘禁或以其他非法方法，剝奪人之行動自由者，處五年以下有期徒刑、拘役或
  三百元以下罰金。
刑法第三百四十六條
  意圖為自己或第三人不法之所有，以恐嚇使人將本人或第三人之物交付者，處六月
  以上五年以下有期徒刑，得併科一千元以下罰金。
  以前項方法得財產上不法之利益，或使第三人得之者，亦同。
  前二項之未遂犯罰之。


司法院資訊處製作；財團法人民間司法改革基金會備份。
